臺北高等行政法院裁定
                                      100年度訴字第775號
原      告　鄭幸福
被      告　臺北市政府都市發展局
代　表　人　丁育（局長）住同上
上列當事人間有關建築事務事件，原告不服臺北市政府中華民國
100 年3 月24日府訴字第10009027500 號訴願決定，提起行政訴
訟，本院裁定如下：
　　主  文
原告之訴駁回。
訴訟費用由原告負擔。
　　理  由
一、人民因中央或地方機關之違法行政處分，認為損害其權利或
    法律上之利益，經依訴願法提起訴願而不服其決定者，得向
    高等行政法院提起撤銷訴訟，行政訴訟法第4條第1項定有明
    文。而此所謂行政處分，依訴願法第3條第1項規定係指中央
    或地方機關就公法上具體事件所為之決定或其他公權力措施
    而對外直接發生法律效果之單方行政行為而言，凡行政機關
    之行為，而未對外發生法律效果者，均應排除於行政處分之
    外。故行政機關所為單純事實之敘述、理由之說明或就法令
    所為之釋示，均非對人民之請求有所准駁，既不因該項說明
    而生何法律上之效果者，自非行政處分，人民即不得對之提
    起行政爭訟。（改制前行政法院44年判字第18號、59年判字
    第245 號、62年裁字第41號著有判例參照）次按「原告之訴
    ，有下列各款情形之一者，行政法院應以裁定駁回之。但其
    情形可以補正者，審判長應定期間先命補正：…十、起訴不
    合程式或不備其他要件者。」行政訴訟法第107 條第1 項第
    10 款定有明文。
二、查原告於民國（下同）96年間向臺北市政府及被告反映臺北
    市○○區○○街37之24號1 樓旁透空圍籬（下稱系爭圍籬）
    為違章建築，經被告審認系爭圍籬應符合臺北市違章建築處
    理要點第14點規定，且位於一般空地，並無占用現有巷道，
    又圍籬所有人係有權占有系爭圍籬之位置等，爰以98年5 月
    6 日北市都建字第09860060300 號函通知原告前揭處理情形
    ，及說明系爭圍籬無涉文化保存事宜。嗣原告再於99年10月
    25日向內政部營建署、99年10月28日向臺北市政府研究發展
    考核委員會、99年11月3 日向臺北市市場處陳情系爭圍籬違
    反相關法令規定，經內政部營建署、臺北市政府研究發展考
    核委員會及臺北市市場處分別將陳情案轉請臺北市政府及被
    告處理。被告爰分別以99年11月15日北市都建字第09914514
    200 號函（下稱系爭函文一）及99年11月18日北市都規字第
    09938501400 號函（下稱系爭函文二）函復原告。原告不服
    系爭函文一、二，經提起訴願遭駁回，遂提起本件行政訴訟
    。並聲明求為判決撤銷訴願決定及原處分。
三、經查，本件原告請求撤銷之原處分即系爭函文一、二（見原
    處分卷第35-36 頁），觀其內容所載，系爭函文一略為：「
    主旨：有關本市○○區○○街37之24號建物旁透空圍籬乙案
    …說明：…二、有關臺端陳情旨揭圍籬違反『臺北市土地使
    用分區管制規則』第78條之2 規定乙案，查本市土地使用分
    區管制規則第78條之2 ：『保存區內土地及建築物使用應依
    文化資產保存法及相關規定辦理』，並無明訂保存區土地使
    用相關管制規定及罰則，另查本府76年3 月12日府工二字第
    150313號公告『修訂福和橋引道以南、羅斯福路、萬盛街附
    近興隆路、景興路、風景區界線，景興路、風景區界線，景
    美街、新店溪以東所圍地區細部計畫（第2 次通盤檢討）暨
    配合修訂主要計畫案』亦規定保存區係依『文化資產保存法
    暨施行細則』及其有關法令規定辦理。故本案系爭圍籬於無
    文資法第36條適用之情形下，仍應依建築相關法令辦理。
    三、爰此，本案系爭圍籬因無文化資產保存法之適用，且尚
    符『臺北市免辦建築執照建築物或雜項工作物處理原則』三
    、（四）、（五）及『臺北市違章建築處理要點』第14點：
    『設置於建築空地或法定空地上之欄柵式圍籬，其高度在2
    公尺以下、牆基在60公分以下、透空率在百分之七十以上，
    且未占用法定停車空間者，拍照列管。』之規定，故本局逕
    依前述規定拍照存證辦理，並無牴觸相關法規情事。」系爭
    函文二略為：「主旨：有關臺端向本府研究發展考核委員會
    電話陳情『針對景美街37-24 號西側無證攤販之認定與處理
    、西側大門透空圍籬、土地使用認定及法令適用等問題』1
    案涉本局權管部分…說明…二、經查臺端陳情位址屬『保存
    區』，係本府76年3 月12日府工二字第150313號公告『修訂
    福和橋引道以南、羅斯福路、萬盛街附近，興隆路、景興路
    、風景區界線，景美溪、新店溪以東所圍地區細部計畫（第
    2 次通盤檢討）暨配合修訂主要計畫案』內變更第3 種商業
    區為保存區迄今，並於都市計畫書載明其土地使用應依『文
    化資產保存法暨施行細則』及其有關法令規定辦理；另查本
    市土地使用分區管制規則第78條之2 ：『保存區內土地及建
    築物使用應依文化資產保存法及相關規定辦理』。至旨揭透
    空圍籬是否違反相關法令規定，本局業以99年10月19日北市
    都建字第09914038900 號函……向臺端說明在案。」等語，
    可知前揭系爭函文均係被告就原告陳訴系爭圍籬違反相關法
    令規定一事，予以函復並說明，核其性質係屬單純事實通知
    或理由之說明，並非對原告有所處分，亦不因此發生具體的
    法律效果，難謂其屬行政處分性質。原告對被告所為非行政
    處分性質之函文提起行政爭訟，核諸上開說明，屬起訴不備
    其他要件，又不能補正，自難認合法。訴願決定不予受理，
    並無不合。原告復對之提起本件撤銷訴訟，顯非合法，應予
    駁回。
四、依行政訴訟法第107 條第1 項第10款、第104 條、民事訴訟
    法第95條、第78條，裁定如主文。
中　　華　　民　　國　　100　 年　　7　　 月　　4　　 日
　　　　　　　臺北高等行政法院第二庭
                              審判長法  官　徐瑞晃
                                    法  官　蔡紹良
                                    法  官　陳姿岑
上為正本係照原本作成。
如不服本裁定，應於送達後10日內向本院提出抗告狀（須按他造
人數附繕本）。
中　　華　　民　　國　　100　 年　　7　　 月　　4　　 日
            　　 　　      　　　 　書記官  李依穎